【裁判字號】    89,訴,34
【裁判日期】    890131
【裁判案由】    偽造文書
【裁判全文】
臺灣新竹地方法院刑事判決                        八十九年度訴字第三四號
    公  訴  人  臺灣新竹地方法院檢察署檢察官
    被      告  乙○○
右列被告因偽造文書案件，經檢察官提起公訴（八十八年度偵字第八三八二號），本
院判決如左：
    主  文
乙○○行使偽造私文書，足以生損害於公眾及他人，處有期徒刑月，緩刑年。
內政部警政署國道公路警察局公警局字（８４）第零參貳伍捌零伍號舉發違反道路交
通管理事件通知單（壹式肆聯）「收受通知聯者簽章」欄上偽造之「丙○○」簽名、
指印各壹枚之署押，沒收。
    事  實
乙○○於民國八十八年十一月二十八日晚上七時許，無照駕駛牌車號碼ＳＨ─二０二
０號自用小客車行經國道一號高速公路北上車道九十一公里處時，因無駕駛執照，又
違規停駛於路肩換錄音帶，而為內政部警政署國道公路警察局第二警察隊楊梅分隊警
員甲○○攔下盤查，詎其為圖免被告發處罰，竟基於行使偽造私文書之犯意，乃冒用
其弟「丙○○」之名義，而在警員甲○○所填載告發之內政部警政署國道公路警察局
公警局字（８４）第0000000號舉發違反道路交通管理事件通知單四聯單「收
受通知聯者簽章」欄上偽造「丙○○」簽名、指印各一枚之署押，旋再將該舉發通知
單第二、三、四聯行使交付警員甲○○收受，而自留該舉發通知單第一聯，以表示該
舉發通知單已由「丙○○」收受之意，足以生損害於公眾即公路警察機關對交通違規
事件管理、舉發之正確性及使「丙○○」受有交通違規被處罰之危險。嗣因警員甲○○當場發現其神情有異，始識破查獲上情，並扣得內政部警政署國道公路警察局公警
局字（８４）第0000000號舉發違反道路交通管理事件通知單四聯單第一、二
、三聯。案經內政部警政署國道公路警察局第二警察隊報告臺灣新竹地方法院檢察署
檢察官偵查起訴。
    理  由
一、右揭事實業據被告乙○○迭於警訊、偵訊時及本院審理中坦承不諱，並經證人即
    警員甲○○到庭結證屬實，並有內政部警政署國道公路警察局公警局字（８４）
    第0000000號舉發違反道路交通管理事件通知單第一、二、三聯扣案足資
    佐證。足見被告前開所為自白，確與事實相符。綜上，本件事證已臻明確，被告
    犯行洵堪認定。
二、查行為人違反道路交通安全規則，而於警員依法舉發時冒用他人名義，並在警員
    填發之違反道路交通管理事件通知單上「收受通知聯者簽章」一欄內偽造他人簽
    名、指印之署押，即表示該舉發通知單已由被偽造署押者收受，自含有收據之性
    質，是該舉發通知單乃屬私文書。核被告乙○○因違反道路交通安全規則，而於
    警員依法舉發時冒用被害人「丙○○」名義，並在警員填發之違反道路交通管理
    事件通知單上「收受通知聯者簽章」一欄內偽造被害人「丙○○」簽名、指印之
    署押，而表示該舉發通知單已由被害人「丙○○」收受之意，而自留該舉發通知
    單第一聯，旋再將該舉發通知單第二、三、四聯行使交付警員收受，自足以生損
    害於公眾集公路警察機關對交通違規事件管理、舉發之正確性及使被害人「丙○○」受有交通違規被處罰之危險，所為係犯刑法第二百十六條、第二百十條之行
    使偽造私文書罪。又被告偽造署押行為為偽造私文書行為之一部分，且偽造私文
    書後持以行使，偽造私文書之低度行為復為行使偽造私文書之高度行為所吸收，
    均不另論罪。爰審酌被告為圖卸免被告發處罰，竟冒用被害人名義偽造署押在舉
    發違反道路交通管理事件通知單上，足致影響公路警察機關對交通違規事件管理
    、舉發之正確性，亦使被害人受有交通違規被處罰之虞，惟念其係因一時失慮，
    致罹犯行，且前此無刑事前科紀錄，有本院被告全國前案紀錄表及臺灣新竹地方
    法院檢察署刑案資料查註紀錄表各一紙在卷可考，犯罪後亦坦承犯行，態度尚稱
    良好等一切情狀，從輕量處如主文所示之刑。第查，被告未曾受有期徒刑以上之
    宣告，有前開本院被告全國前案紀錄表及臺灣新竹地方法院檢察署刑案資料查註
    紀錄表各一紙附卷足參，因一時失慎觸犯刑章，經此偵審程序及科刑教訓後，當
    知所警惕，諒無再犯之虞，本院因認其所受刑之宣告以暫不執行為適當，爰併予
    宣告緩刑年，以勵自新。
三、被告在內政部警政署國道公路警察局公警局字（８４）第0000000號舉發
    違反道路交通管理事件通知單（一式四聯，第一至三聯扣押在卷，第四聯由內政
    部警政署國道公路警察局第二警察隊楊梅分隊保管中）「收受通知聯者簽章」欄
    上偽造之「丙○○」簽名、指印各一枚之署押，併依刑法第二百十九條規定宣告
    沒收之。
據上論斷，應依刑事訴訟法第二百九十九條第一項前段，刑法第二百十六條、第二百
十條、第七十四條第一款、第二百十九條，判決如主文。
本案經檢察官黃仁宏到庭執行職務。
中      華      民      國      八十九    年    一      月    三十一    日
                                      臺灣新竹地方法院刑事第二庭
                                          法  官  汪  銘  欽
右正本證明與原本無異
如不服本判決書應於送達後十日內向本院提出上訴狀（應附繕本），上訴於台灣高等
法院。
                                          書記官  鄭  敏  郎
中      華      民      國      八十九    年    一      月    三十一    日
附錄本案論罪科刑法條全文：
刑法第二百十六條
行使第二百十條至第二百十五條之文書者，依偽造、變造文書或登載不實事項或使登
載不實事項之規定處斷。
刑法第二百十條
偽造、變造私文書，足以生損害於公眾或他人者，處五年以下有期徒刑。


司法院資訊處製作；財團法人民間司法改革基金會備份。
